【裁判字號】    98,訴,342
【裁判日期】    980423
【裁判案由】    強盜
【裁判全文】
臺灣桃園地方法院刑事判決               98年度訴字第342號
公  訴  人  台灣桃園地方法院檢察署檢察官
被      告  甲○○
                    （現另案於台灣台北戒治所執行中）
指定辯護人  本院公設辯護人  丙○○
上列被告因強盜案件，經檢察官提起公訴（97年度偵字第18756
號），本院判決如下：
    主  文
甲○○意圖為自己不法之所有，結夥三人以上，以脅迫至使不能
抗拒，而取他人之物，累犯，處有期徒刑柒年拾月。
    事  實
一、甲○○前於民國91年間因違反毒品危害防制條例等案件，經
    台灣彰化地方法院於91年5 月27日判處應執行有期徒刑2 年
    3 月確定，於94年5 月10日因縮短刑期假釋出監，於95年4
    月18日縮刑期滿假釋未經撤銷，未執行之刑以已執行論（構
    成累犯）。詎甲○○仍不知悔改，於96年3 月28日晚間10時
    40分許與真實姓名年籍不詳綽號「小黑」之成年男子（下稱
    「小黑」及真實年籍不詳綽號「阿成」之成年男子（下稱「
    阿成」）共同基於意圖為自己不法所有之犯意聯絡，「小黑
    」、「阿成」分持準備外觀類似槍枝之物各1 支（均無證據
    證明有殺傷力，亦無證據證明客觀上對人之生命、身體具危
    險性而可供兇器使用），由甲○○則駕駛車號不詳之黑色馬
    自達自用小客車（下稱馬自達車輛）搭載「小黑」、「阿成
    」2 人，行經桃園縣中壢市○○○路10號之杜家豬腸冬粉小
    吃店時，見店內僅有戊○○、乙○○及丁○○3 人，由「小
    黑」、「阿成」分持上開外觀類似槍枝之物進入該店內，喝
    令「不要動！錢拿出來！」，甲○○亦尾隨進入該店，「小
    黑」、「阿成」並各以上開外觀類似槍枝之物指向戊○○、
    乙○○，對戊○○、乙○○、丁○○施以脅迫，致使戊○○
    、乙○○、丁○○不能抗拒，由「小黑」、「阿成」強取戊○○所有之皮夾1 個（內有戊○○所有國民身分證、全民健
    康保險卡、汽車駕駛執照、機車駕駛執照、汽車行照各1 張
    及新台幣〈下同〉11,000元）及公事包1 個（內有戊○○所
    有購屋服務費本票5 張、榮保會員卡1 張、委託書1 份、要
    約書1 份、客戶資料2 本、印鑑章1 枚、電動鐵捲門遙控器
    1 個及商業本票1 本）、丁○○所有之摩托羅拉牌V70 型行
    動電話1 支得手，另乙○○之財物則未得手。嗣因甲○○另
    於96年3 月30日晚間8 時許在桃園縣中壢市○○○路○ 段65
    7 號之青埔高爾夫練習球場涉犯強盜案件經警偵辦時，在未
    被有偵查犯罪職權之公務員發覺其犯上開犯行前，即向員警
    自首其上開犯行而接受裁判。
二、案經甲○○自首暨桃園縣政府警察局中壢分局報請該署檢察
    官偵查起訴。
    理  由
甲、證據能力部分：
一、證人戊○○於警詢中之證述，雖屬傳聞證據，惟被告及其辯
    護人於本院準備程序中，已陳明對該證據方法沒有意見，而
    本審理時提示該證人之警詢筆錄徵詢被告及辯護人之意見時
    ，亦均陳明沒有意見，本院審酌上開筆錄作成時，較無人情
    施壓或干擾，亦無不當取供之情形，且被告亦坦承本件犯行
    ，認為以之作為本案之證據亦屬適當，是其於警詢之證述，
    依刑事訴訟法第159 條之5 第2 項規定，有證據能力。
二、證人乙○○、丁○○於檢察官訊問時所為之證述，查無顯不
    可信之情況，依刑事訴訟法第159 條之1 第2 項規定，得為
    證據，且復經具結以擔保其證詞之真實性及憑信性，且被告
    及其辯護人亦不爭執其證據能力，復未聲請對質詰問該2 證
    人，是證人乙○○、丁○○於檢察官訊問時所為之證述，自
    具有證據能力。
乙、認定事實之理由及依據：
一、上揭犯罪事實，業據被告甲○○於本院審理時坦承不諱，核
    與證人即被害人戊○○於警詢中、證人即被害人乙○○、丁○○於檢察官訊問時證述情節相符。復查：
（一）雖證人戊○○於警詢中證稱：歹徒3 人都手持手槍云云（
      見偵查卷第18頁），而被告於警詢中亦一度供稱：本件係
      3 人係分持2 把改造貝瑞塔92黑色手槍及1 把改造PPK 銀
      色手槍，犯案槍枝於96年8 月3 日在桃園縣中壢市○○○
      路151 號2 樓19室查獲時扣案云云（見偵查卷第4 、5 頁
      ）；復其於檢察官訊問時則供稱：伊有帶自己的槍，但「
      小黑」、「阿成」也有帶自己的槍云云（見偵查卷第74頁
      ）；被告於本院審理時即陳稱：共3 人前往強盜，是「小
      黑」、「阿成」分別持槍，1 人持1 支等語（見本院98年
      4 月9 日審判筆錄第10頁），則被告所述何人持槍或持類
      似槍枝之物，所述情節顯非一致，然參諸證人乙○○於檢
      察官訊問時證稱：當時有3 個人進入店內，有2 個人拿著
      手槍，指著伊及戊○○等語（見偵查卷第96頁），則證人
      乙○○所證（即3 名歹徒有2 名歹徒持有槍枝或持類似槍
      枝之物），核與被告於本院審理時所述（即「小黑」、「
      阿成」持有槍枝或類似槍枝之物）相符，應認被告於本件
      審理時所供方屬實，堪認持槍枝或類似槍枝之物者為「小
      黑」、「阿成」，亦無從認定本件犯案槍枝係被告前於96
      年8 月3 日在桃園縣中壢市○○○路151 號2 樓19室查獲
      時所扣案之槍枝。又關於本件「小黑」、「阿成」所持用
      類似槍枝之物並未扣案，則自無從鑑定是否具殺傷力，且
      證人戊○○於警詢中證稱：伊不確定歹徒所持係真槍或玩
      具槍等語（見偵查卷第18頁）；證人乙○○於檢察官訊問
      時證稱：沒有辦法描述槍的型式等語（見偵查卷第97頁）
      ，而被告於本院審理時亦稱：不確定「小黑」、「阿成」
      所持係何槍枝等語（見本院98年4 月9 日審判筆錄第10頁
      ），是本件「小黑」、「阿成」所持狀似槍枝外型之器物
      並未扣案，無從就該器物之形狀、材質加以勘究是否具有
      殺傷力，是否構成人身威脅或具有危險性，要難僅憑該器
      物狀似槍枝外型率斷為兇器，是依罪疑唯輕原則，應為有
      利於被告之認定，認本件「小黑」、「阿成」所持之類似
      手槍之物不具殺傷力，非屬槍砲彈藥刀械管制條例所規範
      之槍砲，亦無證據證明「小黑」、「阿成」所持類似槍枝
      之物為「兇器」，而難認定其屬刑法上加重條件之「兇器
      」。
（二）按強盜罪，係以意圖為自己或第三人不法所有，以強暴、
      脅迫、藥劑、催眠術或他法至使不能抗拒而取他人之物或
      使其交付，為構成要件。所謂至使不能抗拒，係指行為人
      所施用之強暴、脅迫等非法方法，在「客觀上」足使被害
      人喪失意思自由，並達於不能抗拒之程度者而言（最高法
      院94年度台上字第1782號判決要旨參照）。是強盜罪之強
      制手段，只須足以壓抑被害人之抗拒，使其喪失意思自由
      或使其身體上、精神上處於不能抗拒之狀態即為已足，而
      判斷是否足以達到使人不能抗拒之程度，原則上應就具體
      之情況，斟酌行為人及以被害人之人數、年齡、性別、犯
      行之時間、場所等，綜合予以判斷其是否足以抑制被害人
      之抵抗能力。查常人驟遇遭人持槍或類似槍枝之物喝令不
      要動、要強盜財物之際，當均會因受此驚嚇而無法抗拒。
      以本件被告、「小黑」、「阿成」均為成年男子，且「小
      黑」、「阿成」亦持外觀類似槍枝之物，並指向戊○○、
      乙○○，喝令「不要動！錢拿出來！」，就現實情狀觀察
      ，被害人處此情境確達喪失意思自由至使不能抗拒之程度
      。
（三）綜上，被告自白應與事實相符，堪予採信。本件事證明確
      ，被告犯行堪予認定，應依法論科。
二、核被告甲○○所為，係犯刑法第330 條第1 項而有同法第
    321 條第1 項第4 款所定情形之結夥3 人強盜既遂罪（指對
    被害人戊○○、丁○○部分）及同法第330 條第2 項、第1
    項而有同法第321 條第1 項第4 款所定情形之結夥3 人強盜
    未遂罪（指對被害人乙○○部分）。公訴人於起訴書事實欄
    已敘及被告對被害人乙○○強盜犯行，但漏論刑法第330 條
    第2 項、第1 項而有同法第321 條第1 項第4 款所定情形之
    結夥3 人強盜未遂罪，應予補充之。又按既遂、未遂為犯罪
    之樣態，不涉及罪名之變更，故檢察官以同一罪名之既遂罪
    起訴，法院審理結果，若認應成立同一罪名之未遂罪者，自
    無庸變更起訴法條（最高法院93年度台上字第4421號判決意
    旨參照，另最高法院87年度台上字第3234號判決、89年度台
    上字第4579號判決意旨參照），是被告結夥3 人強盜被害人
    乙○○未遂部分，亦無變更起訴法條之問題。另檢察官起訴
    法條認被告係攜帶兇器強盜乙節，因無證據證明「小黑」、
    「阿成」所攜帶者為兇器，詳如前述，惟此僅係加重條件之
    減縮，亦無變更起訴法條之問題，一併敘明。被告與真實年
    籍姓名不詳綽號「小黑」、「阿成」之成年男子間，就上開
    結夥3 人強盜犯行，有犯意聯絡及行為分擔，均為共同正犯
    。被告以一行為強盜被害人戊○○、乙○○、丁○○等3 被
    害人財物（就被害人戊○○、丁○○強盜部分為既遂；對被
    害人乙○○強盜部分為未遂），為想像競合犯，應依刑法第
    55條規定，從一重以結夥3 人強盜既遂處斷。又被告係另於
    96年3 月30日晚間8 時許在桃園縣中壢市○○○路○ 段657
    號之青埔高爾夫練習球場涉犯強盜案件經警偵辦時，在未被
    有偵查犯罪職權之公務員發覺其犯上開犯行前，即向員警自
    首其上開犯行而接受裁判，業據證人即警員陳文旺於本院審
    理證述明確，爰依刑法第62條前段減輕其刑。又被告前於91
    年間因違反毒品危害防制條例等案件，經台灣彰化地方法院
    於91年5 月27日判處應執行有期徒刑2 年3 月確定，於94年
    5 月10日因縮短刑期假釋出監，於95年4 月18日縮刑期滿假
    釋未經撤銷，未執行之刑以已執行論，有台灣桃園地方法院
    檢察署刑案資料查註紀錄表、台灣高等法院被告全國前案紀
    錄表各1 份在卷可稽，其於有期徒刑執行完畢5 年以內，故
    意再犯本件有期徒刑以上之罪，為累犯，應依刑法第47 條
    第1 項加重其刑，並依法先加後減之。爰審酌被告年輕力壯
    ，不事正途，竟以結夥強盜之非法手段取得他人財物，嚴重
    影響社會秩序，並危害社會治安與民眾人身安全至鉅，所為
    非是，惟被告犯後坦承確有參與強盜犯行，非全然無悔意，
    並斟酌被告之智識程度、前有多次前科素行狀況等一切情狀
    ，量處如主文所示之刑，以示懲儆。至前開狀似槍枝外型之
    器物，並未扣案，且無證據證明係被告或其他共犯所有而目
    前仍然存在，故不予宣告沒收，附此敘明。
據上論斷，應依刑事訴訟法第299 條第1 項前段、刑法第28條、
第330 條第1 項、第2 項、第321 條第1 項第4 款、第55條、第
47條第1 項、第62條前段，判決如主文。
本案經檢察官陳仁傑到庭執行職務。
中    華    民    國    98    年    4     月    23    日
                  刑事第一庭審判長法  官  曾淑華
                                  法  官  顧正德
                                  法  官  鄭吉雄
以上正本證明與原本無異。
如不服本判決，應於判決送達後10日內向本院提出上訴狀（應附
繕本），其未敘述上訴理由者，應於上訴期間屆滿後20日內補提
理由書狀於本院，上訴於臺灣高等法院。
                                  書記官  劉宗源
中    華    民    國    98    年    4     月    23    日
附錄所犯法條：
中華民國刑法第330條（加重強盜罪）
犯強盜罪而有第 321 條第 1 項各款情形之一者，處 7 年以上有
期徒刑。
前項之未遂犯罰之。


司法院資訊處製作；財團法人民間司法改革基金會備份。
